臺灣新竹地方法院民事簡易判決  
111年度竹簡字第138號
原      告  孫麗華  



被      告  包智銘  
上列被告因過失傷害案件，經原告提起損害賠償之附帶民事訴訟
，由本院刑事庭裁定移送前來（110年度竹交簡附民字第19號）
，本院於民國111年6月28日辯論終結，判決如下：
    主      文
被告應給付原告新臺幣參拾貳萬陸仟玖佰參拾元。
原告其餘之訴駁回。
訴訟費用百分之四十七由被告負擔，餘由原告負擔。
本判決第一項得假執行。
原告其餘假執行之聲請駁回。
    事實及理由
壹、程序方面：
    按訴狀送達後，原告不得將原訴變更或追加他訴，但擴張或
    減縮應受判決事項之聲明者，不在此限，民事訴訟法第255
    條第1項第3款定有明文。又按原告於判決確定前，得撤回訴
    之全部或一部；但被告已為本案之言詞辯論者，應得其同意
    。訴之撤回應以書狀為之；但於期日，得以言詞向法院或受
    命法官為之，民事訴訟法第262條第1項及第2項定有明文查
    本件原告以被告甲○○酒後駕駛被告包陳燊秀所有車輛，於民
    國110年2月7日18時許，在新竹市○○路○段000號前追撞在前
    方停等紅燈由原告駕駛之車輛，原告受有身體傷害、車輛受
    損為由，請求被告賠償原告新臺幣（下同）700,000元。嗣
    於調解程序中，撤回車輛維修費用之請求及被告包陳燊秀部
    分之起訴，嗣後再追加車輛維修費用。因包陳燊秀對於原告
    撤回沒有意見，且未經言詞辯論，揆諸前揭說明，無庸得渠
    之同意，即生撤回之效力。有刑事附帶民事訴訟起訴狀、調
    解程序筆錄在卷可稽，核與前揭規定相符，自應准許。
貳、實體方面：
一、原告起訴主張：被告於民國110年2月7日18時許，在新竹市○
    ○區○○里00鄰○○街0巷0號住處飲酒後，其吐氣所含酒精濃度
    已逾每公升0.25毫克，仍於同日19時許，自上址駕駛駕駛車
    牌號碼：000－0000號自用小客車（下稱肇事車輛）上路。嗣
    於同日19時23分許，沿新竹市經國路1段由南往北方向行駛
    ，行經新竹市○○路0段000號前，本應注意車前狀況，隨時採
    取必要安全措施，而依當時情況，並無不能注意之情事，竟
    因低頭撿拾掉落車內之行動電話疏未注意及此，致追撞在前
    方停等紅燈由原告駕駛之車牌號碼0000-00號自用小客車（
    下稱系爭車輛）後車尾，系爭車輛因而再往前推撞由訴外人
    羅德均駕駛之車牌號碼：0000-00號自用小客車後車尾，原
    告因此受有上唇挫傷口、脖子及右上臂扭拉傷等傷害，原告
    因此支出醫療費用232,211元、車輛維修費用127,900元（含
    零件77,400元、工資30,100元、烤漆20,400元）。被告前開
    行為顯有過失，應負損害賠償責任。為此，爰依侵權行為之
    法律關係提起本件訴訟，請求被告賠償醫療費用232,211元
    、車輛維修費用127,900元及精神賠償339,889元，合計700,
    000元等語。並於本院聲明：（一）被告應給付原告700,000
    元。（二）願供擔保，請准宣告假執行。
二、被告則以：伊認為原告請求金額太高，伊有投保強制險，原
    告已請領了7、8萬元左右等語。並於本院聲明：原告之訴駁
    回。
三、原告主張之上開事實，業經本院依職權調取本院110年度竹
    交簡字第389號、臺灣新竹地方檢察署110年度偵字第2448號
    偵查卷核閱屬實，有前開偵查卷附之兩造於警詢、偵查中陳
    述、道路交通事故現場圖、道路交通事故調查報告表（一）
    （二）、道路交通事故當事人酒精測定紀錄表、診斷證明書
    、照片在卷可憑。
四、按汽車行駛時，駕駛人應注意車前狀況，並隨時採取必要之
    安全措施；次按汽車駕駛人飲用酒類或其他類似物後其吐氣
    所含酒精濃度達每公升○‧一五毫克者，不得駕車，道路交通
    管理條例第94條第3項、第102條第1項第2款定有明文。被告
    飲用酒類過量本不得駕駛車輛，其行經前開肇事路段，理應
    注意車前狀況，並隨時採取必要之安全措施，而依當時天候
    為晴，夜間有照明，道路乾燥無缺陷，無障礙物且視距良好
    等情，並無不能注意之情事，竟疏未注意及此，撞擊前方停
    燈紅燈之系爭車輛，至系爭車輛又往前推撞前方訴外人羅德
    均駕駛車輛等情，亦有道路交通事故調查報告表、道路交通
    事故現場圖、談話紀錄表、現場照片可參。致系爭車輛受損
    及原告身體受傷，則被告自有過失，且其過失行為與系爭車
    輛之損害及原告身體受傷結果間具有相當因果關係，是被告
    就本件肇事應負過失侵權行為責任，洵堪認定。
五、又按因故意或過失，不法侵害他人之權利者，負損害賠償責
    任；次按汽車、機車或其他非依軌道行駛之動力車輛，在使
    用中加損害於他人者，駕駛人應賠償因此所生之損害；不法
    侵害他人之身體或健康者，對於被害人因此喪失或減少勞動
    能力或增加生活上之需要時，應負損害賠償責任；不法侵害
    他人之身體，被害人雖非財產上之損害，亦得請求賠償相當
    之金額，民法第184條第1項、第191條之2、第193條、第195
    條第1項定有明文。承前所述，被告就本件車禍事故既有過
    失，且致原告受有損害，則原告請求被告負損害賠償責任，
    自屬有據，茲將原告請求項目及其金額，分述如下：
（一）醫療費用部分：
　　　原告主張因本件事故受傷，請求醫療費用232,211元，固
      據原告提出之臺北醫學大學附設醫院診斷證明書、自願付
      費同意書、醫療費用收據、醫療器材收據及臺灣大學醫學
      院附設醫院新竹臺大分院新竹醫院（下稱臺大新竹醫院）
      診斷證明書為憑（見本院卷第37至61頁、第77頁）為證。
      惟依原告提出前開醫療單據所示，原告因本件車禍支出醫
      療費用及醫療器具支出費用為227,165元，除有錢開醫療
      單據、收據可憑外，亦有臺北醫學大學附設醫院111年3月
      22日校附醫歷字第1110002023號函（見本院卷第93頁）在
      卷可按。則原告請求醫療費用232,211元部分，即屬有據
      。逾此範圍之請求，則屬無據。
（二）車輛維修費用部分：
　　　按不法毀損他人之物者，被害人得請求賠償其物因毀損所
      減少之價值，民法第196條定有明文。又物被毀損時，被
      害人除得依據民法第196條請求賠償外，並不排除民法第2
      13條至第215條之適用，依民法第196條請求賠償物被毀損
      所減少之價額，得以修復費用為估定之標準，但以必要者
      為限（例如：修理材料以新品換舊品，應予折舊），（最
      高法院77年度第9次民事庭會議決議、73年度台上字第157
      4號判決同此見解）。查，被告因前開過失肇致本件車禍
      ，並致原告所有系爭車輛受有損害等情，已如前述，被告
      自應就系爭車輛之損害負賠償責任。而系爭車輛因本件車
      禍受損，修復費用須127,900元（含工資30,100元、烤漆2
      0,400元、零件77,400元）等情，亦有估價單在卷可按，
      經核該估價單所列各修復項目與系爭車輛受損之情形相符
      ，堪認確係屬修復系爭車輛所必要。而依行政院頒布之「
      固定資產耐用年數表」及「固定資產折舊率表」之規定，
      自用小客車之耐用年數為5年，依定率遞減法每年折舊369
      /1000，其最後1年之折舊額，加歷年折舊累積額，總和不
      得超過該資產成本原額9/10，是其殘值為1/10，且固定資
      產提列折舊採用定率遞減法則者，以1年為計算單位，其
      使用期限未滿1年者，按實際使用之月數相當於全年之比
      例計算之，不滿1月者，以1月計。準此，系爭車輛之出廠
      日為95年8月，有系爭車輛之車籍資料附卷可憑，至事故
      發生之日為110年2月7日，故實際使用時間為14年6月，扣
      除其零件費用經折舊後價值應為資產成本額之1/10，即7,
      740元（計算式如下：77,400×1/10＝7,740元），另關於工
      資及烤漆部分，因無折舊之問題，是以原告得請求被告賠
      償系爭車輛之必要修復費用為58,240元（計算式：7,740＋
      30,100＋20,400＝58,240）。
（三）精神慰撫金部分：
      按被害人所得請求賠償相當金額之慰撫金，法院在為量定
      時，應斟酌該加害人之所受之傷害、身分、地位及經濟狀
      況等關係定之；且此部分非財產上損害之慰藉金，固非如
      財產損失之有價額可以計算，但仍應以被害人精神上所受
      之苦痛為準據，亦即應審酌加害人之地位，暨其他一切情
      事，俾資為審判之依據。原告因被告之過失行為而有如上
      所述之傷害，另審酌原告高中肄業，目前沒有工作，車禍
      當時有工作，109年度所得總額為18萬餘元，名下有1部汽
      車及2筆投資，總額為8,200元；被告國中畢業，目前沒有
      工作，109年度所得總額為10萬餘元，名下有3筆不動產，
      財產總額為209萬餘元，業據原告及被告分別陳明於卷，
      並有兩造之稅務電子閘門財產所得調件明細表在卷可參。
      本院審酌上情，認原告所受精神上之損害，以120,000元
      以資撫平，尚屬相當，逾上開範圍之請求，則屬過高。
（三）綜上，原告因本件交通事故所受之損害金額為410,451元
      （計算式如下：232,211＋58,240＋120,000＝410,451）。
六、次按保險人依本法規定給付之保險金，視為被保險人損害賠
    償金額之一部分；被保險人受賠償請求時，得扣除之，強制
    汽車責任保險法第32條定有明文。故倘被告為交通事故之肇
    事者，並依法投保強制汽車責任保險，且被害人已經受領強
    制汽車責任保險金，則其所受領之保險金應視為被告損害賠
    償金額之一部分，應扣除該強制汽車責任保險金，以其餘額
    請求被告賠償。茲原告已受領強制險83,521元，有原告提出
    之存款明細可證，富惟兩造均不爭執，依上揭規定，本得自
    原告請求之金額內扣除之。扣除後之金額應為326,930元（
    計算式如下：410,451元－83,521元＝326,930元）
七、綜上所述，原告基於侵權行為之法律關係，請求被告給付32
    6,930元，為有理由，應予准許。逾此範圍請求，為無理由
    ，應予駁回。又本件係依民事訴訟法第427條第2項適用簡易
    訴訟程序所為被告部分敗訴之判決，應依同法第389條第1項
    第3款規定，就原告勝訴部分，依職權宣告假執行。原告就
    此部分雖聲請供擔保後宣告假執行，然僅係促使法院為職權
    之發動，附此敘明，至其敗訴部分假執行聲請失所附麗，應
    併予駁回。
八、本件係刑事附帶民事訴訟，而由本院刑事庭移送民事庭者，
    依刑事訴訟法第504條第2項之規定，免納裁判費，惟本件移
    送民事庭後，原告仍要請求系爭機車維修費用部分而有訴訟
    費用支出，依法仍應依民事訴訟法第79條規定，諭知兩造訴
    訟費用負擔之比例如主文第3項所示。
據上論結，本件原告之訴為一部有理由、一部無理由，依民事訴
訟法第436條第2項、第79條、第389條第1項第3款，判決如主文
。
中　　華　　民　　國　　111 　年　　7 　　月　　12　　日
                  新竹簡易庭    法  官  邱玉汝
以上正本證明與原本無異。
如不服本判決，須於判決送達後20日內向本庭提出上訴狀（應按
他造當事人之人數附繕本）；如委任律師提起上訴者，應一併繳
納上訴審裁判費。
中    華    民    國   111    年    7     月    12    日
                                書記官  楊霽